臺灣臺東地方法院民事裁定
110年度消債更字第9號
聲  請  人  洪慧珍  
代  理  人  蔡勝雄律師（法扶律師）
上列當事人因消費者債務清理事件聲請更生，本院裁定如下：
    主  文
聲請人洪慧珍自民國110年6月3日下午3時起開始更生程序。
本件由司法事務官進行更生程序。
    理  由
一、按「債務人不能清償債務或有不能清償之虞者，得依本條例
    所定更生或清算程序，清理其債務。」、「債務人無擔保或
    無優先權之本金及利息債務總額未逾新臺幣一千二百萬元者
    ，於法院裁定開始清算程序或宣告破產前，得向法院聲請更
    生。」、「債務人對於金融機構負債務者，在聲請更生或清
    算前，應向最大債權金融機構請求協商債務清償方案，或向
    其住、居所地之法院或鄉、鎮、市、區調解委員會聲請債務
    清理之調解。」、「法院開始更生程序之裁定，應載明其年
    、月、日、時，並即時發生效力。」及「法院裁定開始更生
    或清算程序後，得命司法事務官進行更生或清算程序」消費
    者債務清理條例（下稱消債條例）第3條、第42條第1項、第
    151條第1項、第45條第1項及第16條第1項前段分別定有明文
    。
二、聲請意旨略以：聲請人陳報現有債務總額約新臺幣（下同）
    1,974,817元。聲請更生前2年無收入，聲請人現於菜市場打
    零工，每月工作天數不定，月收入約20,000元，惟所得扣除
    必要生活費後，仍難於短時間內清償債務。聲請人曾向本院
    聲請債務清理前置調解（109年度司消債調字第102號）不成
    立，又聲請人無擔保或無優先權之債務總額未逾12,000,000
    元，且未經法院裁定開始清算程序或宣告破產，爰請求准予
    裁定開始更生程序等語。
三、得心證之理由：
  ㈠經查，聲請人因不能清償債務，於民國109年12月14日向本院
    聲請債務清理前置調解，而未能成立等情，有聲請人之消費
    者債務清理法院前置調解聲請狀、債權人清冊、財產及收入
    狀況說明書、財團法人金融聯合徵信中心查詢當事人綜合信
    用報告回覆書、本院109年度司消債調字第102號調解程序筆
    錄等件在卷可稽（本院卷第15-50頁、第143-144頁），是聲
    請人業經前置調解程序而未能與債權人達成立調解，而為本
    件更生之聲請，合於上揭規定，先予述明。
  ㈡聲請人所負債務總額未逾越消債條例第42條第1項所定12,000
    ,000元之上限：
    1.按消債條例第42條第1項就聲請更生之債務總額為12,000,
      000元之限制，其立法理由謂「債務人負債總額若過大，
      其因更生程序而被免責之負債額即相對提高，此對債權人
      造成之不利益過鉅。且負債總額超過一定之數額，益可見
      其債務關係繁雜，亦不適於利用此簡易程序清理債務，自
      有限制其負債總額之必要。」準此，倘債務人聲請更生之
      債務較為單純，當更有適用該條項之餘地，俾利債務人依
      更生程序清理債務，賦與其享有健全家庭經濟生活之機會
      。
    2.經查，聲請人於109年12月14日聲請調解時，自陳債務總
      金額為1,974,817元。經函債權人陳報對本件聲請人之債
      權，所陳報債權現況如下：台新國際商業銀行股份有限公
      司：546,084元、摩根聯邦資產管理股份有限公司：539,8
      14元、國泰世華商業銀行股份有限公司：1,041,608元、
      良京實業股份有限公司：446,418元、玉山商業銀行股份
      有限公司：387,008元、中國信託商業銀行股份有限公司
      ：398,025元、花旗（台灣）商業銀行股份有限公司：275
      ,390元、遠東國際商業銀行股份有限公司：807,855元、
      滙誠第一資產管理股份有限公司：501,367元、滙誠第二
      資產管理股份有限公司：5,643元（見本院卷第101-126、
      145-155、168-170、178-202頁）；另晉誠第一資產管理
      股份有限公司未陳報債權金額，本院即暫以聲請人所陳報
      金額288,717元列計(見本院卷第27頁)，合計共5,237,929
      元，與聲請人先前陳報之金額有異，爰以債權人陳報債權
      總金額為準。
    3.從而，聲請人之債務，依上揭債權人及聲請人所陳報為5,
      237,929元，尚未逾消債條例第42條第1項所定債務總額12
      ,000,000元之上限。
  ㈢聲請人有不能清償債務或不能清償之虞：
　　1.聲請人陳報每月收入20,000元，名下除郵局存款1元、合
      作金庫銀行存款336元外，無其他財產等情，業據聲請人
      提出財產及收入狀況說明書、全國財產稅總歸戶財產查詢
      清單、107-108年度綜合所得稅各類所得資料清單、中華
      郵政儲金簿影本、勞工被保險人投保資料表、收入切結書
      、合作金庫銀行存款存摺影本等件可證（本院卷第31、53
      至69頁、175-176頁），堪可採信。本院即以聲請人每月
      收入20,000元，作為計算其目前償債能力之依據。
    2.聲請人主張其目前個人每月之必要支出費用14,866元，核
      未逾衛生福利部所公告110年臺灣省每人每月最低生活費
      之1.2倍即15,946元。另本院衡酌聲請人之經濟資力、家
      庭親屬狀況、目前社會經濟消費之常情，認聲請人主張上
      揭必要支出費用之金額，未逾一般人生活程度，尚屬合理
      ，爰認定聲請人每月個人必要支出費用14,866元。而聲請
      人每月收入約為20,000元，扣除上開必要生活費用，每月
      雖餘5,134元，惟若全數用於清償債務，於未加計利息之
      情形下，仍須約1,020月（計算式：5,237,929÷5,134＝1,0
      20，小數點以下四捨五入），即85年餘方能清償完畢，難
      期聲請人短期內清償所負債務5,237,929元及每月所產生
      之利息，是聲請人客觀上顯有不能清償債務之情事。
四、綜上，聲請人係一般消費者，其已達不能清償債務之程度，
    其中無擔保或無優先權之債務未逾12,000,000元，且未經法
    院裁定開始清算程序或宣告破產；又查無消債條例第6條第3
    項、第8條或第46條各款所定駁回更生聲請之事由存在，則
    聲請人聲請更生，即屬有據，應予准許，並命司法事務官進
    行本件更生程序，爰裁定如主文。
中　　華　　民　　國　　110 　年　　6 　　月　　3 　　日
                  民事第一庭  法　官　李立青
以上正本係照原本作成。
本裁定不得抗告。
中　　華　　民　　國　　110 　年　　6 　　月　　3 　　日
                              書記官  劉雅文